【裁判字號】    98,消債更,139
【裁判日期】    981125
【裁判案由】    更生事件
【裁判全文】
臺灣士林地方法院民事裁定           98年度消債更字第139號
債  務  人  甲○○○○○○
代  理  人  陳盈潔律師
上列債務人聲請更生事件，本院裁定如下：
    主  文
債務人應於本裁定送達後三十日內，補提如附表所示文件及資料
到院。
    理  由
一、按債務人不能清償債務或有不能清償之虞者，得依本條例所
    定更生或清算程序，清理其債務，消費者債務清理條例第3
    條定有明文。又債務人聲請更生時，所提出之財產及收入狀
    況說明書，應表明下列事項，並提出證明文件：一、財產目
    錄，並其性質及所在地。二、最近五年是否從事營業活動及
    平均每月營業額。三、收入及必要支出之數額、原因及種類
    。四、依法應受債務人扶養之人，此觀諸消費者債務清理條
    例第43條第6 項規定自明。次按，債務人聲請更生或清算不
    合程式或不備其他要件者，法院應以裁定駁回之，但其情形
    可以補正者，法院應定期間先命補正，同條例第8 條定有明
    文。且更生之聲請有拒絕提出關係文件者，應駁回之，參諸
    同條例第46條第3 款規定自明。
二、查本件債務人具狀聲請更生，漏未提出如附表所示文件及資
    料到院，爰定期命補正，如逾期未補正，則駁回其聲請。
中    華    民    國    98    年    11    月    25    日
                  民事第三庭  法      官  林尚諭
上為正本係照原本作成。
本件不得抗告。
中    華    民    國    98    年    11    月    25    日
                              書  記  官  朱亮彰
附表：
1、債務人自民國96年3 月起迄今薪資單影本（97年7 月至98年1
   月薪資單前已提出，毋庸再提）。
2、債務人最新勞保被保險人投保資料表（勿以勞工保險卡代替
   ），債務人及其配偶97年綜合所得稅各類所得資料清單。
3、提出相關證明文件，說明是否領取低收入戶補助及金額。若
   未申請，或雖申請惟不符資格，應說明未申請或不符資格之
   原因。
4、債務人配偶乙○○年僅44歲，正值壯年，有工作能力。於債
   務人因生活入不敷出致積欠高額債務無力清償時，自應出外
   工作以分擔家庭生活費及子女扶養費。債務人陳稱其配偶乙
   ○○自96年3 月至12月均無工作，97年僅薪資所得新臺幣 (
   下同)20 萬元，98年起又全無工作，則債務人配偶如何支應
   己身生活所需，似不符常理。債務人應提出其配偶乙○○自
   96年3 月起迄今所有金融機構帳戶存摺影本（應補登存摺至
   本裁定送達日）。並說明其自98年起即無工作之原因，如何
   支應這段期間之生活費用。是否確實全無工作，或雖有工作
   ，惟收入不穩定，平均每月收入金額。是否已有出外工作之
   計劃，預估之平均月收入金額，及如何在其能力範圍內，與
   債務人分擔家庭生活費及子女扶養費。
5、債務人所租賃房屋自97年8 月起一年內之瓦斯費繳費明細（
   向繳費單位申請，勿提出繳費單據）。
6、債務人之應受扶養人丁○○及戊○○，分別年僅12歲及10歲
   ，就讀國小，生活單純，且受債務人扶養，與債務人共同生
   活，相關生活費用自較一般成年人儉省，是依財政部扶養免
   稅額計算扶養費，並無不妥。又債務人於前置協商時僅列伙
   食費（包含子女）7000元，於聲請更生時卻列計債務人及其2
   名子女膳食支出1 萬5000元，前後不符，又平均每人每月500
   0 元，亦屬偏高。其復於戊○○及丁○○之扶養費內容列計
   「營養午餐費用」每月750 元，似有重複列計之情。債務人
   應說明每月膳食費於聲請協商時及聲請更生時不符之原因，
   若未包含應受扶養人之午餐費，並應說明三人每月膳食費不
   含營養午餐費尚高達1 萬5000元之原因及必要性。
7、債務人居住於臺北市北投區，依內政部主計處公布98年度臺
   北市每人每月最低生活費為1 萬4558元（包含食衣住行育樂
   醫療雜支等）。又應受扶養人之扶養費依財政部扶養免稅額
   計算，平均每月為6833元。是債務人之每月生活費應不得超
   過1 萬4558元，債務人負擔應受扶養人戊○○及丁○○之扶
   養費，應不得超過1 萬3666元（6833×2 ＝13666） ，合計2
   萬8224元始屬合理，已於前次補正裁定中說明。若依債務人
   之財產及收入狀況說明書所載，其中：
   （1）每月膳食費應以申請前置協商時所列之7000元計算。
   （2）勞、健保費及所得稅已於薪資中扣除，故不予列計。
   （3）有線電視費每月550 元，汽車強制責任險（實際使用者
        非債務人）每月126 元，丁○○非屬義務教育之補習費
        5000元等，皆非屬必要費用，亦不得列計。
   （4）應受扶養人丙○○○每月領有老人年金6000元，及其他
        扶養義務人每月給予之扶養費2 萬3000元，合計2 萬90
        00元，已足維持其生活，無受債務人扶養之必要，債務
        人所陳報扶養費每月3000元亦不得列入扶養支出。
   綜上所述，債務人所自承之每月必要支出應為膳食費7000元
   ，日用品、文具費100 元，交通費1800元，房租1 萬5000元
   ，水、電、瓦斯費約1600元，室內電話費349 元，醫療費128
   元，行動電話費365 元，丁○○營養午餐費及註冊費1083元
   ，及戊○○營養午餐費及註冊費1023元，合計亦僅為2 萬844
   8 元，與上述最低生活費及扶養費計算結果相符。是以，債
   務人於積欠高額債務無力清償之情形下，仍主張每月必要支
   出為4 萬3763元，債務人顯未撙節支出，有不當浪費之情。
   債務人應說明若經裁定開始更生後，是否同意以每月平均實
   領薪資金額，扣除每月必要支出2 萬8448元後之餘額，全數
   用以履行更生方案，並履行96期，若不同意，應詳為說明須
   合理增加之費用明細、各細項金額及必要性。


司法院資訊處製作；財團法人民間司法改革基金會備份。
